臺灣高等法院民事判決
109年度建上更一字第7號
上  訴  人  新北市政府水利局

法定代理人  宋德仁  
訴訟代理人  南雪貞律師                      
被 上訴 人  林銘建築股份有限公司

法定代理人  林玉志  
訴訟代理人  黃碧芬律師        
上列當事人間請求返還履約保證金等事件，上訴人對於中華民國
105年8月12日臺灣新北地方法院104年度建字第67號第一審判決
提起上訴，經最高法院發回更審，本院於109年10月13日言詞辯
論終結，判決如下：
    主      文
上訴駁回。
第二審及發回前第三審訴訟費用（除確定部分外）由上訴人負擔
。
    事實及理由
一、被上訴人主張：兩造於民國101年12月19日訂立工程契約書
    （下稱系爭契約），由伊承攬上訴人發包之「林口文大三滯
    洪池遷移改善工程」（下稱系爭工程），施工範圍包括「滯
    洪池工程」、「中華路工程」、「文化二路二段工程」三大
    區塊。伊已依約交付現金新臺幣（下同）375萬元及提供彰
    化商業銀行永和分行面額各187萬5000元定期存單2紙（存單
    號碼EA0000000號、EA0000000號，下稱系爭存單）設定質權
    與上訴人作為履約保證金，並於102年1月4日申報開工，原
    預定於同年8月31日完工。詎上訴人未依約提供施工用地，
    且於102年7月1日因可歸責於己之事由通知伊停工，復遲未
    核定變更設計方案，致伊直至102年12月底仍無法復工。伊
    為免損害擴大，乃於103年1月3日依系爭契約第20條第11項
    第3款約定終止系爭契約等情，爰依系爭契約第20條第8、18
    項或第14條第4項第3款約定，求為命上訴人給付375萬元本
    息，及將系爭存單之質權塗銷後返還予伊之判決（被上訴人
    其餘主張，業已確定，不予贅述）。
二、上訴人則以：系爭工程並無可歸責於伊而致停工6個月以上
    之情形，被上訴人無從依系爭契約第20條第11項第3款約定
    終止契約；且因其施工進度落後，無正當理由不履行契約，
    伊依系爭契約第20條第1項第8款約定，業於103年1月9日函
    知終止契約，被上訴人請求返還履約保證金及將系爭存單之
    質權塗銷後返還，自屬無據等語，資為抗辯。
三、原審就被上訴人前揭請求部分為上訴人敗訴之判決，上訴人
    提起上訴，其聲明：㈠原判決（除確定部分外）廢棄。㈡上開
    廢棄部分，被上訴人在第一審之訴及假執行之聲請均駁回。
    被上訴人答辯聲明：上訴駁回。
四、下列事項為兩造所不爭執，應可信為真實（見本院卷一第62
    頁）：
  ㈠兩造於101年12月19日訂立系爭契約，由被上訴人承攬上訴人
    發包之系爭工程，施工範圍包括「滯洪池工程」、「中華 
    路工程」、「文化二路二段工程」等3大區塊，被上訴人於1
    02年1月4日申報開工，原預定102年8月31日完工。
　㈡被上訴人已依約交付現金375萬元及提供系爭存單設定質權與
    上訴人作為履約保證金。系爭存單現仍由上訴人保管持有 
    。
　㈢被上訴人依系爭契約第20條第11項第3款規定，以103年1月3 
    日函通知上訴人終止系爭契約。
　㈣上訴人以被上訴人施工進度落後，無正當理由不履行契約， 
    依系爭契約第20條第1項第8款規定，於103年1月9日函通知
    被上訴人終止契約。
　㈤兩造於103年4月28日就被上訴人已施作部分辦理驗收結算完 
    畢，被上訴人施工未逾期。　
五、兩造之爭點如下：
  ㈠被上訴人終止系爭契約是否合法有據？
  ㈡上訴人終止系爭契約是否合法有據？
　㈢被上訴人請求上訴人返還履約保證金，並塗銷系爭存單質權
    後返還，是否有理由？ 
六、茲就兩造之爭點，說明本院之判斷如下：
  ㈠被上訴人依系爭契約第20條第11項第3款規定終止系爭契約一
    部（「滯洪池工程」、「文化二路二段工程」部分）應屬合
    法有據；逾此範圍，尚非有理：
  ⒈按系爭契約第20條第11項第3款約定：「因可歸責於甲方（指
    上訴人，下同）之情形，甲方通知乙方（指被上訴人，下同
    ）部分或全部暫停執行（停工）：…㈢暫停執行期間累計逾6
    月者，乙方得通知甲方終止或解除部分或全部本契約…」（
    見原審卷一第29頁），故被上訴人依此約定終止契約，必須
    符合「可歸責於上訴人之情形」、「上訴人通知被上訴人部
    分或全部暫停執行（停工）」、「暫停執行期間累計逾6月
    」之要件。
  ⒉被上訴人承攬上訴人發包之系爭工程，施工範圍包括「滯洪
    池工程」、「中華路工程」、「文化二路二段工程」等3大
    區塊，為兩造所不爭執。依證人即系爭工程設計及監造人美
    商栢誠國際股份有限公司（下稱栢誠公司）之主辦技師周立
    銘證述：「文化二路二段工程」是蒐集排水導入「文中三滯
    洪池」，「中華路工程」則是將「文中三滯洪池」之水量排
    入下游排水路，此3個工程無法切割，是1個整體的設計等語
    （見本院105年度建上字第88號卷《下稱前審卷》第168頁反面
    ）；及系爭契約前言所載：「將林口區文大三滯洪池遷移至
    既有文中三滯洪池進行擴建，同時配合雨水下水道改建工程
    ，維持雨水下水道管線系統之功能」等語（原審卷一第9頁
    ），足見系爭工程3大區塊係為達到排放暴雨洪水功能之整
    體設計，施工範圍雖各自獨立，但仍應視其工程要徑有無相
    互影響，而判斷特定工區停工時是否會影響另一工區之施工
    進度。
  ⒊上訴人於102年7月1日致函被上訴人內載：「…因旨揭工程文
    中三滯洪池擴大用地內土壤試驗結果檢測出有機化合物『多
    氯聯苯』超過土壤污染管制標準，經102年5月23日與環保局
    辦理會勘，環保局表示不建議土壤受污染之範圍未確認前，
    進行滯洪池工區內土方搬運或挖土設置加勁邊坡，避免土方
    擾動後擴大受污染範圍，所需整治經費可能因此增加，倘若
    不慎將受污染之土壤用於加勁邊坡，且滯洪池不蓄水時為提
    供當地民眾休閒使用，有使民眾接觸有毒物質之疑慮。故
    將旨案滯洪池相關工項、分流工及文化二路二段箱（管）涵
    工程辦理變更，因施作方案尚未確定，請貴公司暫停相關工
    項之材料進場及訂購」等語（見原審卷一第38頁），參諸兩
    造及監造人栢誠公司、喬聯技術顧問股份有限公司於102年7
    月3日召開系爭工程第12次施工進度協調會結論係請被上訴
    人依原設計圖繼續施作中華一路新設管涵及集水井（見原審
    卷一第103頁反面），及上訴人於102年7月19日致函被上訴
    人，指中華一路工程箱（管）涵工程未涉及變更設計，請被
    上訴依原設計儘速施工（見原審卷一第108頁），均未要求
    被上訴人就滯洪池或文化二路二段工程繼續施工，足見被上
    訴人主張：上訴人因「滯洪池工程」土壤經檢測後發現含多
    氯聯苯毒性，無法運送至系爭契約原指定處所，且需辦理變
    更設計，就「滯洪池工程」及「文化二路二段工程」部分，
    於102年7月1日為暫停施工之通知等語，應屬實情。至兩造
    及監造單位於102年10月23日召開工程疑義、工期檢討施工
    協商會議結論僅係請被上訴人提送工期檢討資料送監造單位
    審查（見原審卷一第42頁），或上訴人抗辯：被上訴人自10
    2年9月16日至同年10月16日依上訴人指示將土石方載運至樹
    林區沙崙排（見本院卷一第171至288頁），及102年9月2日
    召開滯洪池遷移改善工程施工協調會議請上訴人通知台電公
    司辦理管線遷移作業，於9月6日前完成文化二路既有管線試
    挖，並請顧問公司依試挖結果調整設計圖（見本院卷一第44
    5頁），均無礙上訴人就系爭工程為一部停工通知之事實，
    亦無足推認原停工原因業已消滅。上訴人抗辯102年7月1日
    函僅通知被上訴人暫停相關工項之材料進場及訂購，並非通
    知停工，被上訴人仍應繼續施作滯洪池內導溝，並無不能繼
    續施作情形云云，即無可採。
  ⒋上訴人復抗辯：「滯洪池工程」之土壤因含有毒物質，不符
    系爭契約第9條第31項約定所應運送處所之基地規定，經伊
    於102年7月29日通知被上訴人將剩餘土石方變更送往新北市
    樹林區沙崙排整體改善工程及合法土資場，因此問題所致系
    爭工程部分停工期間，自102年7月1日至同年月29日止，尚
    未滿1個月云云，並提出系爭工程102年7月29日施工協調會
    議紀錄為憑（見原審卷一第51頁）。然系爭工程除「滯洪池
    工程」土壤經檢測後發現含多氯聯苯毒性，無法運送至系爭
    契約原指定處所外，尚包括就「滯洪池工程」及「文化二路
    二段工程」需辦理變更設計，業如前述；上訴人於102年7月
    19日致函被上訴人，系爭工程因文大三用地土壤問題，導致
    部分工項需重新評估施作方案，已請顧問公司儘速提送變更
    設計書圖，俾利上訴人辦理變更程序，並於變更設計程序完
    成後，通知被上訴人辦理議價訂約（見原審卷一第108頁）
    ；前揭102年7月29日會議紀錄亦記載：為使行政程序不影響
    工程進度，請被上訴人考量先行施作，後續再行辦理議價之
    可能性等詞（見原審卷一第51頁），顯然上訴人因變更設計
    所生部分停工之原因，不因滯洪池土壤運送處所問題解決而
    消滅。上訴人此部分辯解，尚非可採。
  ⒌上訴人又抗辯：伊於102年7月1日通知被上訴人部分停工後，
    已於同年10月30日就滯洪池工程、文化二路二段工程部分核
    定第1次變更設計，並於同年11月1日將第1次變更設計預算
    書總表及詳細表以電子郵件通知被上訴人，其自認未提出相
    關文件配合辦理變更設計，致變更設計程序無法完成，迄至
    伊於同年11月15日通知被上訴人辦理第1次變更設計之議價
    為止，包含滯洪池有毒物質在內之變更設計方案，可歸責於
    上訴人之事由而暫停執行期間累計尚未逾6個月等語，並提
    出102年10月22日簽呈及附件資料、上訴人102年11月1日電
    子郵件及同年月15日函為憑（見原審卷二第26、27頁、前審
    卷第45至52頁、本院卷一第79至89頁、第313至425頁）。惟
    ：被上訴人已派員出席102年11月21日議價會議，並回報價
    格，但雙方議價不成，有被上訴人出具之報價資料、105年1
    1月21日議價紀錄可考（見本院卷一第49至57頁、第585至59
    5頁）；嗣上訴人於103年1月6日再通知被上訴人辦理第1次
    變更設計第2次議價，並於當日辦理議價不成等情，亦有上
    訴人103年1月6日函、同日議價紀錄足按（見原審卷二第56
    、57頁、本院卷一第597至609頁），上訴人復自承：被上訴
    人收受102年11月1日電子郵件後，旋提出第1次變更設計新
    增工項彙整表金額為628萬3687元之總表及詳細表，配合辦
    理議價相關報價程序，作為其核定議價底價之參考等語（見
    本院卷一第41、69、310頁），且提出上訴人102年11月7日
    簽呈為據（見本院卷一第91頁），可見上訴人因土壤污染問
    題而須辦理之變更設計仍持續進行，並無因被上訴人未配合
    提出相關文件而受影響。是上訴人此部分辯解，亦無憑採。
  ⒍上訴人又辯稱：被上訴人係專業廠商並經常參與政府標案之
    投標，明知投標標價不得高於預算價，故意提出高於報價單
    甚高金額，而讓議價無法達成，顯無履行系爭工程之意等語
    。然上訴人102年11月15日函敘明議價上限為440萬2228元，
    並依政府採購法施行細則第73條規定通知被上訴人議價次數
    為4次減價（見原審卷二第37頁），上訴人復自承參考「臺
    北市政府各機關採購契約變更單價編列及議價注意事項」進
    行第2次議價，並可依該注意事項第11點規定重新檢討重訂
    底價，實務上在第2次議價不成方重新檢討及重定底價，於1
    03年1月6日通知被上訴人就第1次變更設計辦理第2次議價等
    語（見本院卷一第454至455頁、卷二第45頁），縱被上訴人
    第1次標價754萬391元、第2次標價754萬元，均逾其原報價
    ，仍高於上訴人前述議價上限，尤難以被上訴人第1、2次之
    標價已逾底價及上訴人預算金額，被上訴人復不願減價（見
    本院卷一第585頁、第597頁），致兩造於102年11月21日、1
    03年1月6日就第1、2次變更設計部分議價結果無法達成協議
    ，遽謂被上訴人故意使議價無法達成，有何可歸責之事由。
    　 
  ⒎被上訴人於103年1月3日通知上訴人終止契約時，兩造尚未就
    滯洪池工程、文化二路二段工程部分變更設計議價結果達成
    協議，堪認上開因變更設計所生停工原因仍未消滅，且距上
    訴人102年7月1日通知停工時起已逾6個月。上訴人雖辯稱：
    被上訴人依系爭契約第4條第1項第1款約定，於變更設計議
    價期間，仍有施工義務，不得任意停工等語。惟：依系爭契
    約第4條第1項約定：「原有工程項目之增減數量以本契約各
    該項目之單價計算。除契約另有規定外，各該項目增加之數
    量達本契約原約定數量30％以上者，其超出30％之部分，比照
    新增工程項目，由雙方協議訂定合理單價。於新增項目單價
    未議定前，乙方不得因而停工」（見原審卷一第9頁反面）
    ，依上訴人102年10月22日簽呈說明欄記載本次變更屬原招
    標目的範圍內，因未能預見之情形，必須追加契約以外之工
    程等詞（見本院卷一第103頁），且有第1次變更設計單價分
    析表（新增工項）、新增工項彙整表可按（見本院卷一第50
    7至523頁、第583頁），上訴人亦自承第1次變更設計就文化
    二路二段工程部分，原設計箱涵並更為管涵，並依變更後管
    涵尺寸調整人孔集水井尺寸（見本院卷一第137頁），顯非
    因原有工程項目增減數量超出30％之情形，自無該約款之適
    用。上訴人復未舉證已將變更設計圖說交付被上訴人，被上
    訴人於變更設計之議價完成前，亦無上訴人變更設計指示施
    作之內容，則被上訴人於兩造議價完成前，自無先行施作變
    更設計工項之義務。上訴人以其於102年11月1日以電子郵件
    通知被上訴人或於102年11月15日函知被上訴人辦理第1次變
    更設計議價時為止，停工事由已消滅云云，亦無足取。是被
    上訴人依系爭契約第20條第11項第3款約定，終止系爭契約
    關於滯洪池工程、文化二路二段工程部分，洵屬有據。至中
    華路工程部分，並未經上訴人通知停工，被上訴人復未舉證
    有關滯洪池工程、文化二路二段工程之特定工區停工會影響
    中華路工程部分，被上訴人一併終止該部分之契約，即非合
    法。　 
  ㈡上訴人以被上訴人無故拒不履行契約為由，終止系爭契約，
    為無理由： 
  ⒈上訴人雖抗辯：被上訴人未依約繼續施作非屬變更設計範圍
    之中華路工程，並於違反配合辦理變更設計之契約義務後自
    行停工退場，且再次拒絕與伊進行第2次議價，有系爭契約
    第20條第1項第8款約定「無故拒不履行契約」情形，經伊於
    103年1月9日終止系爭契約。惟：依系爭契約第5條第2項第1
    款約定，履約實際進度因可歸責於乙方之事由，落後預定進
    度達10％，且經甲方通知「限期改善」未積極改善者，甲方
    得暫停給付本契約價金至情形消滅為止，但乙方如提報趕工
    計畫經甲方核可並據以實施後，其進度落後情形經甲方認定
    已按趕工計畫改善者，甲方得恢復核發估驗計價款；如因乙
    方實施趕工計畫，造成甲方管理費用等之增加，該費用由乙
    方負擔（見原審卷一第10頁反面至第11頁），故上訴人以被
    上訴人無故拒不履行契約為由終止契約，應以上訴人於終止
    前一定期間，先以書面通知被上訴人限期改善違約行為，並
    提出趕工計畫或補救措施，而於仍置之不理或成效不彰後，
    始得依該約定終止契約。經查：
  ⑴上訴人因「滯洪池工程」土壤經檢測後發現含多氯聯苯毒性
    ，無法運送至系爭契約原指定處所，且需辦理變更設計，就
    「滯洪池工程」及「文化二路二段工程」部分，於102年7月
    1日通知被上訴人暫停施工後，被上訴人先後於102年7月15
    日、16日致函上訴人以無法全面施工造成施工成本提高，請
    求上訴人同意辦理終止契約相關程序，並據以辦理工程結算
    等情，有各該函文可參（見原審卷一第106、107頁）；兩造
    及監造人復於102年10月23日召開協商會議，請被上訴人於1
    02年10月29日前確認是否依契約規定提出終止契約，經被上
    訴人於同年月28日致函上訴人同意辦理終止契約等情，亦有
    該會議紀錄、被上訴人函文可考（見原審卷一第43至45頁）
    ；上訴人僅以102年7月19日函覆被上訴人，因交維計畫書尚
    未核定、變更設計尚未定案等非可歸責於被上訴人之情形，
    將依系爭契約第7條附件相關規定辦理工期檢討，有關提出
    終止契約一事，則因尚未達系爭契約第20條相關規定，且變
    更設計方案尚未確定，其累計增加金額尚未逾原契約金額50
    ％，依相關規定無法辦理終止契約（見原審卷一第108頁），
    另以102年11月27日函通知被上訴人，俟其確認後將函請被
    上訴人辦理後續終止契約相關作業（見原審卷二第60頁），
    可見被上訴人係因無法全面施工造成施工成本提高，多次請
    求上訴人辦理終止契約未果，尚難認被上訴人無正當理由拒
    不履行契約。　 
  ⑵上訴人雖分別於102年7月19日、同年11月27日請被上訴人依
    原設計儘速施作中華路工程（見原審卷一第108頁、卷二第6
    0頁），然均未命被上訴人限期改善，並提出該部分之趕工
    計畫或補救措施，顯未善盡通知的保護義務，卻於被上訴人
    於103年1月3日合法終止系爭契約一部後，始於同年月9日以
    被上訴人援引系爭契約第20條第1項第8款規定，未記載被上
    訴人違約具體事由，逕行終止系爭契約（見原審卷一第113
    頁），違反誠信原則，自不生效力。又被上訴人並無違反配
    合辦理變更設計之契約義務，亦無拒絕與上訴人進行系爭工
    程第1次變更設計之第1、2次議價，業如前述，上訴人執此
    抗辯被上訴人無正當理由而不履行系爭契約，亦乏其據。
  ⒉上訴人復以：被上訴人於開工初期採消極態度遲不進場施工
    ，施工進度落後未積極趕工，截至102年4月18日工程進度落
    後達17.06％，自102年10月17日起擅自停工不再挖運滯洪池
    土方，迄102年11月30日實際施工進度僅達19.67％，落後預
    定進度超過80％，並自是日起擅自停工，可見被上訴人無正
    當理由不履行契約等語。惟：
  ⑴依被上訴人102年1月28日函及栢誠公司102年1月31日書函（
    見原審卷一第92、93頁），充其量僅能認被上訴人申報開工
    後，以工地內被放置大型廣告看板2座、工區內原有樹木影
    響進行必須移植、圖說施工圍籬與法令不符、施工及品管計
    畫書因交維計畫尚未核定致未能提送、施工圖說內工程告示
    牌內容與公共工程所頒定圖說不同尚待釐清等因素說明無法
    進場施作之情形，經栢誠公司逐項審查後回覆說明無法符合
    系爭契約未能及時進場之施作之理由，請被上訴人儘速進場
    施作並提送相關計畫書，上訴人未舉證被上訴人經栢誠公司
    函覆後仍無正當理由拒不進場施作，尚難認被上訴人有系爭
    契約第20條第1項第8款之情形；遑論上訴人於102年7月19日
    函覆被上訴人表示因交維計畫、變更設計尚未核定等非可歸
    責被上訴人之事由，將依約辦理後續工期檢討事宜（見原審
    卷一第108頁），復未舉證有何正當事由未能於相當期間內
    執此事由終止契約，甚至持續辦理系爭工程第1次變更設計
    ，並與被上訴人進行議價，應認上訴人已拋棄因該事由所生
    之終止契約權。
  ⑵被上訴人如因可歸責於己之事由，致落後預定進度達10％，上
    訴人非不得依系爭契約第5條第2項第1款約定通知其限期改
    善，如經上訴人通知「限期改善」未積極改善者，亦得暫停
    給付價金至情形消滅為止；且被上訴人就系爭工程進度落後
    主要原因不外上訴人遲未核定交維計畫書、通知被上訴人部
    分停工、變更設計尚未定案等非可歸責於被上訴人之事由；
    被上訴人於102年12月1日停工亦無違反系爭契約第4條第1項
    第1款之情形，業如前述，縱使被上訴人未依原設計繼續施
    作中華路工程，導致工程進度落後，上訴人未舉證業已依系
    爭契約第5條第2項第1款或第20條第3項規定通知被上訴人限
    期改善，尚難執此認被上訴人無正當理由而不履行契約。
  ⒊被上訴人依系爭契約第20條第11項第3款約定，於103年1月3
    日合法終止系爭契約一部（即關於滯洪池工程、文化二路二
    段工程），上訴人即無從就該部分再為終止契約；至被上訴
    人終止系爭契約關於中華路工程部分雖不合法，然上訴人未
    舉證業已「限期通知」被上訴人施作中華路工程，且被上訴
    人於102年11月22日通知上訴人目前工程均無法施作，處於
    停工狀態，將於102年12月1日退場，有該函文可稽（見原審
    卷一第110頁），上訴人承辦人員於同年11月28日在被上訴
    人前揭函文簽擬有關終止契約一案已於102年11月27日函回
    覆被上訴人，並簽辦終止契約案。工期將依顧問公司102年1
    1月19日來文辦理檢討；上訴人已於102年11月27日函知有關
    終止契約作業，俟上訴人確認後，將函請被上訴人辦理後續
    相關作業（見原審卷二第60頁），復未舉證曾催告被上訴人
    應繼續進場施作系爭工程，不得擅自退場，可見上訴人對被
    上訴人預告於102年12月1日退場並無異議，更擬於確認終止
    契約作業後函請被上訴人辦理後續相關作業。尚難以被上訴
    人於102年12月1日函知上訴人自是日起辦理停工，遽謂其無
    正當理由而不履行契約。則上訴人於103年1月9日以被上訴
    人有系爭契約第20條第1項第8款之事由而終止系爭契約（關
    於中華路工程部分），亦無理由。 
  ㈢被上訴人請求上訴人返還履約保證金，並塗銷系爭存單質權
    後返還，為有理由： 　 
  ⒈按承攬契約之承攬人交付履約保證金予定作人，係以擔保承
    攬債務之履行為目的，信託的讓與其所有權予定作人。此項
    保證金之返還請求權，附有於約定返還期限屆至時，無應由
    承攬人負擔保責任之事由發生，或縱有應由承攬人負擔保責
    任之事由發生，惟於扣除承攬人應負擔保責任之賠償金額後
    猶有餘額之停止條件（最高法院94年度台上字第1209號判決
    意旨參照）。系爭契約第14條第4項第1款第1目約定：「履
    約、差額保證金除另有規定外，依下列方式解除責任：⒈係
    繳交履約保證金及差額保證金者，除依規定甲方得沒收，不
    退還部分外，其餘於本契約完成25％、50％、75％及於工程全
    部竣工，並繳交必要之保固保證金後，分4期各以25％無息退
    還」，第3款前段亦約定：「因不可歸責於乙方之事由，致
    全部終止或解除本契約，或暫停履約逾6個月者，履約保證
    金應提前發還」（見原審卷一第23頁反面）。
  ⒉上訴人交付該履約保證金，依系爭契約第14條第4項第1款第1
    目規定，應按工程施工進度及於工程全部竣工，並繳交必要
    之保固保證金後分期退還，係以不確定事實之發生為分期退
    還之期限，如該事實已確定不能發生，即應認期限業已屆至
    。被上訴人已合法終止系爭契約有關洩洪池工程及文化二路
    二段工程，上訴人終止系爭契約則不合法，復自承已將系爭
    工程另交由其他廠商施工完成（見本院卷一第310頁），被
    上訴人就中華路工程已確定不能繼續施工，自應認該期限已
    屆至。兩造已於103年2月17日及同年4月28日分別辦理初驗
    及正式驗收事宜，並完成現場完成項目及材料點交及同意驗
    收合格，有上訴人103年6月27日函及資料可考（見原審卷一
    第47至49頁），上訴人復未舉證該履約保證金有何應由被上
    訴人負擔保責任之事由發生，被上訴人自得請求上訴人返還
    該履約保證金全部，並請求塗銷系爭存單質權後返還被上訴
    人。　 
七、綜上所述，被上訴人依系爭契約第20條第8、18項或第14條
    第4項第3款之約定，請求上訴人給付375萬元，及自起訴狀
    繕本送達之翌日即104年4月29日（於104年4月28日送達上訴
    人，見原審卷一第71頁之送達證書，復為兩造所不爭執，見
    原審卷二第49頁正、反面）起至清償日止，按週年利率5％計
    算之利息，及將系爭存單之質權塗銷後返還，自屬正當，均
    應予准許。原審就上開部分為上訴人敗訴之判決，理由雖有
    不同，但結論並無二致，仍應予維持。上訴論旨指摘原判決
    該部分不當，求予廢棄改判，為無理由，應駁回其上訴。並
    依民事訴訟法第78條規定，為訴訟費用負擔之判決。
八、本件事證已臻明確，兩造其餘之攻擊或防禦方法及所用之證
    據，經本院斟酌後，認為均不足以影響本判決之結果，爰不
    逐一論列，附此敘明。
九、據上論結，本件上訴為無理由，爰判決如主文。
中　　華　　民　　國　　109 　年　　10　　月　　27　　日
                  工程法庭
                        審判長法  官  胡宏文
                              法  官  陳心婷
                              法  官  陳筱蓉
正本係照原本作成。
如不服本判決，應於收受送達後20日內向本院提出上訴書狀，其
未表明上訴理由者，應於提出上訴後20日內向本院補提理由書狀
（均須按他造當事人之人數附繕本）上訴時應提出委任律師或具
有律師資格之人之委任狀；委任有律師資格者，另應附具律師資
格證書及釋明委任人與受任人有民事訴訟法第466條之1第1項但
書或第2項（詳附註）所定關係之釋明文書影本。
中　　華　　民　　國　　109 　年　　10　　月　　27　　日
　　　　　　　　　　　　　    書記官  賴以真
附註：
民事訴訟法第466條之1（第1項、第2項）：
對於第二審判決上訴，上訴人應委任律師為訴訟代理人。但上訴
人或其法定代理人具有律師資格者，不在此限。
上訴人之配偶、三親等內之血親、二親等內之姻親，或上訴人為
法人、中央或地方機關時，其所屬專任人員具有律師資格並經法
院認為適當者，亦得為第三審訴訟代理人。